臺北高等行政法院判決　　　　　　　　　　　　　　九十二年度訴字第一二七一號
　　　　　　　　　　　　　　　.
　　原　　　告　呂崑松即石總小吃店
　　被　　　告　財政部臺北市國稅局
　　代　表　人　張盛和（局長）
　　訴訟代理人　甲○○
當事人間因營業稅事件，原告不服財政部中華民國九十二年一月二十三日台財訴字第
○九○○○四七八六六號訴願決定，提起行政訴訟。本院判決如左：
    主  文
原告之訴駁回。
訴訟費用由原告負擔。
    事  實
一、事實概要：緣原告原係查定銷售額課徵營業稅之免用統一發票小規模營業人，經
    人檢舉有涉嫌逃漏稅，嗣被告派員現場查明原告為池上木片便當加盟連鎖店，具
    有使用統一發票能力，遂以九十年五月二十二日北市稽北投甲字第九○六○七七
    ○四○○號函核定原告應自九十年七月一日起使用收銀機開立統一發票。原告不
    服，提起訴願，遭訴願駁回，遂向本院提起行政訴訟。
二、兩造聲明：
    (一)原告聲明：
      1.訴願決定及原處分均撤銷。
      2.訴訟費用由被告負擔。
    (二)被告聲明：
      1.駁回原告之訴。
      2.訴訟費用由原告負擔。
三、兩造之爭點：原告為池上木片便當加盟連鎖店，被告認其具有使用統一發票能力
    ，而核定其應自九十年七月一日起使用收銀機開立統一發票，是否有理？
    (一)原告主張之理由：
      1.原告便當店之營業性質、經營規模或是否有能力使用統一發票，皆應以事實
        認定：
        (1)現有各大型超級連鎖商店憑藉廣大物流通路進貨成本的低廉，廉價之工讀
          生人力，充沛之資金，行銷五十元不到之各色美味便當，已讓傳統便當業
          不堪招架。
        (2)目前經濟不景氣，各行各業面臨裁員，失業人口多轉入飲食業，或為路邊
          攤，或為快餐車，或為燒烤攤，在在衝擊傳統便當業及小吃店，渠等無固
          定成本開支，亦可機動選擇適當人潮地點營業，根本非吾等便當店能向背
          ！
        (3)原告等便當店有固定房租開支外，廚房設備需經衛生局、消防局、建設局
          ‧‧‧等單位勘驗合格方得營業，此等基本設施即需龐大資金，另外廚師
          尚須證照，薪資則較他人為高，此皆為符合政府法令不得不為之行為，不
          得不為之支出，然前項所陳行業無所顧忌，此些劣幣逐良幣之事貴，稅務
          主管機關應予考慮。
        (4)再者，原告便當靠近榮民總醫院，人潮眾多，此亦原告願以高額租金承租
          此處因素，且租約一簽數年，然實際營業後，每屆午時、晚間，即有販賣
          便當之婦孺，延街兜售，原告多次訴請警方協助取締，毫無效果，渠等行
          為原告苦不堪言，但是又如何？渠等等影響原告收益因素主管稅捐機關可
          能亦未考量。
        (5)末以，原告便當店現有員工皆屬教育成度低下之中高年就業者，平日從事
          菜餚之清洗、打菜、包裝等粗活，根本無能力使用計算機，收銀機等現代
      2.綜上所述：依法稅捐主管機關固有其法令依據，然在事實審理上則未竟詳實
        ，請判決如聲明所示。
    (二)被告答辯之理由：
      1.按營業稅法第三十二條第一項規定：「營業人銷售貨物或勞務，應依本法營
        業人開立銷售憑證時限表規定之時限，開立統一發票交付買受人。但營業性
        質特殊之營業人及小規模營業人，得掣發普通收據，免用統一發票。」同法
        第十三條第三項規定：「前二項小規模營業人，指第十一條、第十二條所列
        各業以外之規模狹小，平均每月銷售額未達財政部規定標準而按查定課徵營
        業稅之營業人。」財政部八十九年五月三日台財稅第八九○四五二七九九號
        函釋規定：「主旨：營業性質特殊之營業人，主管稽徵機關依『營業稅特種
        稅額查定辦法』查定其每月銷售額時，其銷售額得不受使用統一發票標準之
        限制。說明：二、主旨所稱營業性質特殊之營業人如下：（一）供應大眾化
        消費之豆漿店、冰果店、甜食館、麵食館、自助餐、排骨飯、便當及餐盒，
        但主管稽徵機關得視其營業性質及經營規模，具有使用統一發票能力者，核
        定其使用統一發票。」。
      2.卷查被告北投分處原核認原告為營業性質特殊營業人，依法免用統一發票在
        案，嗣因原告經人檢舉涉嫌逃漏稅額，該被告北投分處遂重行派員現場訪查
        原告係池上木片便當聯鎖店石牌店，營業面積三十坪，依原告營業規模及性
        質核認其有使用統一發票之能力，此有該分處所附營業人房屋租賃契約書（
        每月租金十三萬二千元）影本附卷及送餐單一本附卷可稽，遂以九十年五月
        二十二日北市稽北投甲字第九○六○七七○四○○號函核定原告應自九十年
        七月一日起使用收銀機開立統一發票，洵屬有據。至原告訴稱所僱用之人員
        多為國小以下之中高年就業者，無能力使用統一發票云云，然現行收銀機之
        使用並非難以操作，且原告日常交易收付之間並無困難，所訴無法使用收銀
        機開立統一發票，顯係卸責之詞，核無足採。是原核定原告應使用收銀機開
        立統一發票，揆諸首揭法條及財政部函釋規定，並無違誤，訴願決定予以駁
        回，於法亦無不合，請駁回原告之訴。
    理  由
一、本件被告於九十年五月二十二日以北市稽北投甲字第九○六○七七○四○○號函
    ，核定原告應自九十年七月一日起使用收銀機開立統一發票後，原告於九十年七
    月二日將營業名稱由「石牌小吃店」變更為「石總小吃店」，惟其營業人並未變
    更，合先敘明。
二、按「營業人銷售貨物或勞務，應依本法營業人開立銷售憑證時限表規定之時限，
    開立統一發票交付買受人。但營業性質特殊之營業人及小規模營業人，得掣發普
    通收據，免用統一發票。」、「前二項小規模營業人，指第十一條、第十二條所
    列各業以外之規模狹小，平均每月銷售額未達財政部規定標準而按查定課徵營業
    稅之營業人。」營業稅法第三十二條第一項及第十三條第三項分別定有明文。次
    按「主旨：營業性質特殊之營業人，主管稽徵機關依『營業稅特種稅額查定辦法
    』查定其每月銷售額時，其銷售額得不受使用統一發票標準之限制。說明：二、
    主旨所稱營業性質特殊之營業人如下：（一）供應大眾化消費之豆漿店、冰果店
    、甜食館、麵食館、自助餐、排骨飯、便當及餐盒，但主管稽徵機關得視其營業
    性質及經營規模，具有使用統一發票能力者，核定其使用統一發票。」復經財政
    部八十九年五月三日台財稅第八九○四五二七九九號函釋在案。
三、查本件原告原係按查定銷售額課徵營業稅之免用統一發票小規模營業人，嗣經人
    檢舉涉嫌逃漏稅，被告派員現場查明原告為池上木片便當加盟連鎖店，營業面積
    三十坪，租金每月十三萬一千元，每月營業額超過二十萬元等情，為原告於本院
    審理時所承認，並有房屋租賃契約書及送餐單等影本附卷可稽，足見依原告營業
    規模及性質，原告顯具有使用統一發票之能力。原告主張其所僱用之人員多為國
    小以下之中高年就業者，無能力使用統一發票，且現便當業競爭激烈，如使用統
    一發票將增加其營運困難等云云，然現行收銀機之使用並非難以操作，且原告日
    常交易收付之間並無困難，另各行各業競爭激烈與是否應使用統一發票並不必然
    關係，營業人如符合應開立統一發票者，不能因為競爭激烈即可藉詞不使用統一
    發票，足見原告上開主張純係卸責之詞，核無足採。
四、原告營業規模及性質，既有使用統一發票之能力，被告核定其自九十年七月一日
    起使用收銀機開立統一發票，洵屬有據。訴願決定遞予維持，亦無違誤，均應予
    維持。原告訴請撤銷為無理由，應予駁回。
據上論結，本件原告之訴為無理由，爰依行政訴訟法第九十八條第三項前段，判決如
主文。
中　　　華　　　民　　　國　　九十三　　年　　　五　　　月　　 十三 　　日
                             臺 北 高 等 行 政 法 院   第 三 庭
                                            審 判 長 法  官  鄭忠仁
                                                     法  官  林育如
                                                     法  官  侯東昇
右為正本係照原本作成。
如不服本判決，應於送達後二十日內，向本院提出上訴狀並表明上訴理由，如於本判
決宣示後送達前提起上訴者，應於判決送達後二十日內補提上訴理由書（須按他造人
數附繕本）。
中　　　華　　　民　　　國　　九十三　　年　　　五　　　月　　 十七 　　日
            　　　　　　　　　　　　　　    　       書記官  江金星
